【裁判字號】    97,消債更,1136
【裁判日期】    971210
【裁判案由】    更生事件
【裁判全文】
臺灣臺南地方法院民事裁定          97年度消債更字第1136號
債  務  人  甲○○
上列當事人因消費者債務清理事件聲請更生，本院裁定如下：
    主    文
債務人甲○○自中華民國97年12月10日下午4時起開始更生程序
。
    理    由
一、本件聲請意旨略以：債務人甲○○有不能清償債務之情事，
    且其無擔保或無優先權之債務總額未逾新臺幣（下同）1,20
    0萬元，復未經法院裁定開始清算程序或宣告破產，前雖與
    債權金融機構成立債務協商，然因債務人遭公司資遣，無工
    作收入，故無法依協商條件清償協商額，債務人因不可歸責
    於己之事由，致履行顯有重大困難，為此，依消費者債務清
    理條例提出本件更生之聲請等語。
二、按本條例所稱消費者，指五年內未從事營業活動或從事小規
    模營業活動之自然人。前項小規模營業指營業額平均每月新
    臺幣二十萬元以下者。債務人不能清償債務或有不能清償之
    虞者，得依本條例所定更生或清算程序，清理其債務。債務
    人無擔保或無優先權之債務總額未逾新臺幣一千二百萬元者
    ，於法院裁定開始清算程序或宣告破產前，得向法院聲請更
    生。債務人與金融機構協商成立者，不得聲請更生或清算，
    但因不可歸責於己之事由，致履行顯有重大困難者，不在此
    限。本條例施行前，債務人依金融主管機關協調成立之中華
    民國銀行公會會員辦理消費金融案件無擔保債務協商機制與
    金融機構成立之協商，準用前項之規定。消費者債務清理條
    例第2條第1項、第2項、第3條、第42條第1項及第151條第5
    項、第6項分別定有明文。次按法院開始更生程序之裁定，
    應載明其年、月、日、時，並即時發生效力，同條例第45條
    第1項亦有明文規定。
三、經查：
(一)、債務人甲○○前於消費者債務清理條例施行前，依金融主管
    機關協調成立之中華民國銀行公會會員辦理消費金融案件無
    擔保債務協商機制與金融機構於民國96年1月間成立協商，
    當時債務人之無擔保債務總額為862,741元，雙方約定債務
    人每月應償還款項合計為13,062元，債務人自96年2月10日
    起開始依約繳款，繳款15期至97年5月止，其後即未再履行
    ，迄今尚欠如附表所示之債權金額等情，已據債務人提出協
    議書及無擔保債務還款計劃為證，且有各該債權銀行民事陳
    報狀附卷可稽，堪信為真實。
(二)、次查，債務人與其配偶共育有2名子女（5歲、4歲），債務
    人96年度薪資所得為264,691元，97年7月薪資23,875元，嗣
    因原任職公司於97年8月間資遣債務人，故債務人目前待業
    中；而債務人之配偶96年度薪資所得為14,358元，現無勞保
    加保紀錄，名下有汽車乙輛；此有薪資帳戶存摺明細、非自
    願離職證明書、勞保資料及稅務電子閘門財產所得調件明細
    表在卷足憑。本院審酌我國97年度最低生活費標準為每人9,
    829元，有歷年最低生活費一覽表在卷足佐，惟上開生活費
    標準係按照政府公布最近一年平均每人消費支出（包含食品
    費、衣著鞋襪費、房租水電費、家居管理費、醫療保健費、
    交通通訊費、娛樂教育費及雜項支出）百分之60訂定，而成
    人部分之基本生活費用依此標準計算，雖屬適當，然子女部
    分既係依附於父母提供之住所共同生活，且其日常生活較為
    單純，是其基本生活費用當與成人之基本生活費用不同（如
    房租費、家居管理費、通訊費等費用項目即非年幼子女基本
    生活所需費用項目），因之年幼子女基本生活費用應參酌96
    年度每人免稅額77,000元計算每人每月基本生活所需約6,50
    0元為適當。是依此計算，債務人及其應負擔子女每人每月
    基本生活費用合計約16,329元【計算式：9829×1＋6500×2
    ÷2（債務人與其配偶各負擔2分之1）=16329】。惟債務人
    目前遭公司資遣失業，顯屬因不可歸責於債務人而無法履行
    債務協商約定應償還之款項13,062元。則債務人有不能清償
    債務之情形，且其無法清償債務協商每月應償還款項，亦非
    因可歸責於己之事由，致其履行顯有重大困難，堪予採認。
    此外，本件又查無債務人有消費者債務清理條例第6條第3項
    、第8條或第46條各款所定駁回更生聲請之事由存在，從而
    ，債務人聲請更生，應屬有據，爰裁定如主文。
中    華    民    國    97    年    12    月    10    日
              民事第三庭    法      官  張季芬
上為正本係照原本作成。
本件不得抗告。
本裁定已於97年12月10日下午4時公告。
中    華    民    國    97    年    12    月    10    日
                            書  記  官  顏惠華
 附表：債務人之債權人名稱、債權金額
┌───┬─────────┬─────────────┐
│編號  │債權人名稱        │現存實際債權金額（新台幣）│
├───┼─────────┼─────────────┤
│1     │臺灣新光商業銀行  │債務人截至97年9月14日止， │
│      │股份有限公司      │應給付97,895元（含利息9,10│
│      │                  │7元、違約金1,092元）。    │
├───┼─────────┼─────────────┤
│2     │聯邦商業銀行      │債務人尚積欠信用卡款項135,│
│      │股份有限公司      │697元。                   │
├───┼─────────┼─────────────┤
│3     │遠東商業銀行      │債務人尚積欠信用卡本金35,6│
│      │股份有限公司      │21元，及自97年4月10日起至 │
│      │                  │97年9月30日止，以本金金額 │
│      │                  │按年息19.71%計算之利息3,32│
│      │                  │8元，暨自97年4月10日起至97│
│      │                  │年9月30止，以每月300元計算│
│      │                  │之違約金共1,800元。       │
├───┼─────────┼─────────────┤
│4     │台新國際商業銀行  │302,000元（依債務人主張之 │
│      │股份有限公司      │債權數額列計）。          │
├───┼─────────┼─────────────┤
│5     │中國信託商業銀行  │債務人計至97年10月13日止，│
│      │股份有限公司      │尚積欠216,680元（含信用卡 │
│      │                  │款項177,166元、現金卡39,51│
│      │                  │4元）。                   │
└───┴─────────┴─────────────┘


司法院資訊處製作；財團法人民間司法改革基金會備份。
